臺灣臺南地方法院柳營簡易庭民事判決
110年度營簡字第359號
原      告  楊朝年  
被      告  陳氏玉  
上列當事人間請求侵權行為損害賠償事件，經本院於民國110年1
0月6日言詞辯論終結，判決如下：
    主  文
被告應給付原告新臺幣貳拾萬元，及自民國一百一十年五月十二
日起至清償日止，按週年利率百分之五計算之利息。
訴訟費用由被告負擔。
本判決得假執行。但被告如以新臺幣貳拾萬元為原告預供擔保，
得免為假執行。
    事實及理由
一、原告主張：兩造原為夫妻關係，前於民國109年5月22日經法
    院調解離婚成立。詎被告於兩造婚姻關係存續期間，竟逾越
    一般社會通念下普通朋友正常交往之界線，與真實姓名年籍
    不詳之男子發生性行為，並於離婚後產下1子。被告上開未
    盡夫妻間忠誠義務之行為，係故意不法侵害原告基於婚姻關
    係所生之身分法益，且情節重大，破壞兩造原有婚姻之圓滿
    性，且無絲毫悔意，致原告精神受有相當之痛苦。為此，原
    告依民法第184條第1項前段、第195條第3項、第1項等規定
    提起本件訴訟，請求被告賠償原告非財產上之損害等語。並
    聲明：㈠被告應給付原告新臺幣（下同）200,000元，及自起
    訴狀繕本送達翌日起至清償日止，按週年利率百分之5計算
    之利息；㈡願供擔保，請准宣告假執行。
二、被告則以：不爭執有於兩造婚姻存續期間發生婚外情並產下
    1子之事實。惟慰藉金核給之標準，須斟酌雙方之身分、資
    力與加害程度等各種情形，而被告為越南籍人士，與原告結
    婚18餘年，侍奉婆婆及照顧子女無不親力親為，原告及其母
    卻因被告為越南籍人士，在臺灣無人可依，且不諳法律、語
    言及文字，於言語上對被告多有譏諷，亦未合理分配家務，
    原告甚於投資失利時對被告動輒打罵，並曾於109年3月16日
    對被告施以家庭暴力，致兩造間感情不復存在，被告原念及
    尚有未成年子女須照顧而隱忍不發，無奈最終仍因不堪負累
    與原告離異。且被告目前每月收入僅約22,000元，名下無其
    他財產，尚須獨力扶養3名未成年子女，原告卻自始未曾表
    示願意共同負擔未成年子女之扶養費用，是認原告請求之非
    財產上損害賠償金額顯然過高等語置辯。並聲明：㈠原告之
    訴及假執行之聲請均駁回；㈡如受不利判決，願供擔保請准
    宣告免為假執行。
三、得心證之理由：
  ㈠按因故意或過失，不法侵害他人之權利者，負損害賠償責任
    ，民法第184條第1項前段定有明文。又不法侵害他人之身體
    、健康、名譽、自由、信用、隱私、貞操，或不法侵害其他
    人格法益而情節重大者，被害人雖非財產上之損害，亦得請
    求賠償相當之金額；該項規定，於不法侵害他人基於父母、
    子女或配偶關係之身份法益而情節重大者，準用之，觀諸民
    法第195條第1項前段、第3項規定至明。且按民法第195條第
    3項所稱之身分法益，包括法律體系明認之身分權及身分上
    利益（邱聰智著，姚志明修訂，新訂民法債編通則（上），
    第290頁，可資參照）。而婚姻係以夫妻之共同生活為其目
    的，配偶應互相協力保持其共同生活圓滿安全及幸福，而夫
    妻互守誠實，係為確保其共同生活之圓滿安全及幸福之必要
    條件，故應解為配偶因婚姻契約而互負誠實之義務，配偶之
    一方行為不誠實，破壞共同生活之圓滿安全及幸福者，即為
    違反因婚姻契約所生之義務而侵害他方之權利。從而，夫妻
    任一方與他人間存有逾越結交普通朋友等一般社交行為之不
    正常往來，其行為已逾社會一般通念所能容忍之範圍，已達
    破壞婚姻共同生活圓滿安全及幸福之程度時，自屬不法侵害
    他方配偶權之行為。
  ㈡經查，原告主張被告於兩造婚姻關係存續期間，與他人發生
    性行為，並於離婚後產下1子等情，為被告所不爭執（見本
    院卷第40頁），核其性質，應屬民事訴訟法第279條第1項之
    自認，依同條項後段之規定，即生無庸舉證之效力，自堪信
    原告之主張為真實。被告上開行為，顯已逾越社會通常觀念
    所能容忍之往來界線，破壞兩造原有婚姻共同生活圓滿安全
    及幸福，揆之首揭說明，自屬故意不法侵害原告之配偶權，
    亦即民法第195條第3項所指之身分法益，且情節重大。從而
    ，原告依民法第184條第1項前段、第195條第3項準用第1項
    之規定，請求被告應負侵權行為之損害賠償責任，賠償其非
    財產上損害，應屬有據。
  ㈢復按慰藉金之賠償，以人格權遭受侵害，使精神上受有痛苦
    為必要，至其核給之標準固與財產上損害之計算不同，惟非
    不可斟酌雙方身分、資力與加害程度，及其他各種情形核定
    相當之數額（最高法院51年台上字第223號判例參照）。本
    件被告於兩造婚姻存續期間，與他人發生性行為，對兩造原
    有婚姻生活造成破壞，侵害原告之配偶權，亦即民法第195
    條第3項所指之身分法益而情節重大，有如前述，嗣原告於
    離婚後經戶政機關人員通知被告於109年11月間產下1子，又
    因此歷經法院確認親子關係不存在之訴訟程序，亦據本院依
    職權調閱本院110年度家調裁字第87號事件卷宗查閱無訛，
    可認原告精神上、心理上及感情上應受有相當之痛苦。被告
    辯稱兩造婚姻存續期間種種相處問題，縱然屬實，仍不能合
    理其侵害配偶權之行為。本院審酌原告自陳為大專畢業，前
    為郵局外包維修公司主管，每月收入約70,000元，現無業，
    離婚後有1名同住之未成年子女須扶養，107、108年申報之
    所得分別為92,135元及193,796元，名下有房屋2棟、土地1
    筆、汽車1輛；被告自陳為小學肄業，從事養殖豬隻工作，
    每月收入約10,000元至20,000元，離婚後須扶養3名未成年
    子女，107、108年申報之所得分別為63,420元、0元，名下
    無財產，業據兩造陳明在卷（見本院卷第40頁），並有本院
    查詢兩造之稅務電子閘門財產所得調件明細表可稽（見本院
    財產資料卷第5頁至第11頁、第15頁至第17頁），暨兩造之
    教育程度、身分、地位、經濟能力，及被告侵害行為態樣、
    原告因此所遭受精神上痛苦之程度等一切情狀，認原告請求
    被告賠償非財產上之損害賠償200,000元，並無不當，應屬
    有據。
  ㈣再按給付無確定期限者，債務人於債權人得請求給付時，經
    其催告而未為給付，自受催告時起，負遲延責任；其經債權
    人起訴而送達訴狀，或依督促程序送達支付命令，或為其他
    相類之行為，與催告有同一之效力；遲延之債務以支付金錢
    為標的者，債權人得請求依法定利率計算之遲延利息；應付
    利息之債務，其利率未經約定，亦無法律可據者，週年利率
    為百分之5，民法第229條第2項、第233條第1項及第203條分
    別定有明文。本件被告對原告所負損害賠償之債務，係無確
    定期限之給付，被告在受原告催告而未為給付時，始負遲延
    責任，又本件民事起訴狀繕本係於110年5月11日送達被告，
    有送達證書1紙在卷可憑（見調字卷第33頁），即應以該起
    訴狀繕本之送達，認定發生催告效力。因此，原告請求被告
    給付200,000元，自110年5月12日起至清償日止，按週年利
    率百分之5計算之利息，亦屬有據，應予准許。
四、綜上所述，本件被告於兩造婚姻關係存續期間，與他人發生
    性行為，並於離婚後產下1子，已侵害原告之配偶權，亦即
    民法第195條第3項所指之身分法益，且情節重大。原告依民
    法第184條第1項前段、第195條第3項準用第1項之規定請求
    被告給付200,000元，及自110年5月12日起至清償日止，按
    週年利率百分之5計算之利息，均有理由，應予准許。
五、本件事證已臻明確，兩造其餘攻擊防禦方法及舉證，核與判
    決結果均無影響，爰不另一一論述。
六、原告固陳明願供擔保，聲請宣告假執行，惟本件係就民事訴
    訟法第427條第1項規定簡易訴訟事件所為被告敗訴之判決，
    爰依同法第389條第1項第3款之規定職權宣告假執行，併依
    被告之聲請命被告為原告預供一定之擔保金後，得免為假執
    行如主文第3項所示。
七、據上論結，本件原告之訴為有理由，依民事訴訟法第436條
    第2項、第78條、第389條第1項第3款、第392條第2項，判決
    如主文。
中　　華　　民　　國　　110 　年　　10　　月　　20　　日
                  柳營簡易庭    法  官  徐安傑
以上正本係照原本作成。
如不服本判決，應於判決送達後20日內，向本院提出上訴狀並表
明上訴理由，如於本判決宣示後送達前提起上訴者，應於判決送
達後20日內補提上訴理由書（須附繕本）。 　　　　　　　　
中　　華　　民　　國　　110 　年　　10　　月　　20　　日
                                書記官　吳昕儒